臺灣板橋地方法院交通事件裁定
原處分機關　交通部公路總局臺北區監理所
異　議　人
即受處分人　王進財
上列異議人即受處分人因違反道路交通管理處罰條例案件，對於
交通部公路總局臺北區監理所於如附表所示裁決日期所為如附表
所示之裁決處分（共計11件），聲明異議，本院裁定如下：
    主  文
異議均駁回。
    理  由
一、聲明異議意旨略以：伊因一張違規罰單未繳，致駕駛執照遭
    註銷（應指附表編號1 之處分），但就此伊事前毫不知情，
    且此張罰單內容與事實記載並不相符，況且郵差寄存送達之
    合法性實令人質疑，伊因積欠債務達二百餘萬元，這幾年來
    均四處躲債，經常不在家，有時睡在車上，只因怕債主上門
    討債，白天均無人在家，又伊住處係老舊四層樓公寓，22年
    來均無大門，信箱則掛在樓梯間牆壁，信件經常遺失不見，
    郵差顯然未將送達通知書黏貼於伊住處大門門首，故前開處
    分並未合法送達，應予撤銷云云。
二、按受處分人，不服道路交通管理處罰條例第8 條主管機關所
    為之處罰，得於接到裁決書之翌日起20日內，向管轄地方法
    院聲明異議，道路交通管理處罰條例第87條第1 項定有明文
    。次按依道路交通管理處罰條例第87條規定向法院聲明異議
    之期間，自裁決送達之翌日起算，並得依法扣除在途期間及
    聲請回復原狀；法院認聲明異議不合法律上之程式或其異議
    權已經喪失者，應以裁定駁回之，但其不合法律上之程式可
    補正者，應先定期命為補正，逾期不補正者，即予駁回，道
    路交通事件處理辦法第11條、第17條亦規定甚明。又按處理
    違反道路交通管理事件，有關文書送達之程序，依行政程序
    法之規定，違反道路交通管理事件統一裁罰基準及處理細則
    第5 條定有明文。而送達，於應受送達人之住居所、事務所
    或營業所為之；於應送達處所不獲會晤應受送達人時，得將
    文書付與有辨別事理能力之同居人、受雇人或應送達處所之
    接收郵件人員；送達，不能依前2 條規定為之者，得將文書
    寄存送達地之地方自治或警察機關，並作送達通知書2 份，
    1 份黏貼於應受送達人住居所、事務所、營業所或其就業處
    所門首，另1 份交由鄰居轉交或置於該送達處所信箱或其他
    適當位置，以為送達；前項情形，由郵政機關為送達者，得
    將文書寄存於送達地之郵政機關，行政程序法第72條第1 項
    前段、第73條第1 項、第74條第1 項、第2 項分別定有明文
    。另依行政程序法第74條第1 項規定所為之寄存送達，並無
    準用民事訴訟法關於寄存送達自寄存之日起10日生效之規定
    ，是文書合法寄存送達後，當自寄存之日起即時生送達效力
    （臺灣高等法院暨所屬法院97年法律座談會刑事類提案第42
    號審查意見參照）。
三、關於附表編號1至10部份：
  (一)經查，附表編號1 至10之違規案件，原處分機關依法裁決後
    ，委託郵政機關將裁決書郵寄至異議人即受處分人王進財當
    時位於新北市○○區○○路347 巷6 弄6 之2 號3 樓之戶籍
    址，其中附表編號2 至4 部分之裁決書業經異議人本人簽收
    ，其他部分則因未獲會晤應受送達之受處分人本人，且未能
    付與有辨別事理能力之同居人、受僱人或應送達處所之接收
    郵件人員，因而將上揭文書寄存於送達地之中和連城路郵局
    ，並作送達通知書2 份，1 份黏貼於應受送達人住所之門首
    ，另1 份置於應受送達處所之信箱，以為送達等情，有交通
    部公路總局臺北區監理所送達證書10紙在卷可稽（詳細送達
    日期如附表編號1 至10所示，見本院卷第30至51頁）；而上
    揭送達地址確為異議人當時之戶籍住所，自民國78年12月7
    日遷入迄今均未變更，此有異議人全戶戶籍資料查詢結果1
    紙在卷可按，又異議人住所地位於新北市中和區，而依司法
    院所發布之「法院訴訟當事人在途期間標準」第4 條第1 款
    第2 款、第2 條第1 款之規定，應扣除在途期間2 日，故異
    議人如欲聲明異議，應於接到裁決書之翌日起20日內並加計
    在途期間2 日，其異議期間之末日分別詳如附表編號1 至10
    所示，惟異議人於收受裁決書後遲至100 年3 月1 日始向交
    通部公路總局台北區監理所遞送異議狀聲明異議，此有卷附
    之異議人聲明異議狀上之收文章可資佐證，是異議人提起本
    件此部份聲明異議，顯均已逾20日之期間甚明。
  (二)異議人雖辯以：伊住處係老舊四層樓公寓，22年來均無大門
    ，信箱則掛在樓梯間牆壁，信件經常遺失不見，郵差顯然未
    將送達通知書黏貼於伊住處大門門首，故前開處分並未合法
    送達云云。惟查，附表編號1 至10所示之裁決書均已合法送
    達異議人，業如前述；又異議人前於94年6 月1 日3 時2 分
    許，駕車行經臺北市○○街與瑞光路時，因未禮讓行人之違
    規事實，為警當場掣單舉發，其上載明應到案處所為臺北區
    監理所，應到案日期為94年6 月16日前，且由異議人親自簽
    名收受之（見本院卷第17頁）。嗣經原處分機關以異議人有
    行近行人穿越道，有行人穿越時，不暫停讓行人先行通過之
    違規事實，依據道路交通管理處罰條例第44條第1 項第2 款
    規定，裁罰異議人新臺幣（下同）1,800 元，罰鍰限於94年
    10 月21 日前繳納，逾期未繳納者，自94年10月22日起易處
    吊扣駕駛執照2 個月，並限於94年11月5 日前繳送；94年11
    月5 日前未繳送駕駛執照者，自94年11月6 日起易處吊銷，
    並逕行註銷駕駛執照；駕駛執照經註銷後，自94年11月6 日
    起1 年內，不得重新考領駕駛執照（即附表編號1 所載之處
    分）。繼以，異議人向本院聲明異議，經本院以95年度交聲
    字第652 號案件調查後，認定原處分機關將前開裁決書送交
    郵政機關，對異議人上開戶籍址為送達，因投遞二次，均不
    獲會晤應受送達人本人，又無得受領文書之同居人、受僱人
    或應送達處所之接收郵件人員等代收人代為收受，始由郵政
    機關為寄存送達，郵局投遞人員乃於94年6 月26日以寄存送
    達方式為送達，並製作郵務送達通知書2 份，黏貼於上述送
    達之異議人住所地門首及信箱內，且將該案裁決書寄存於中
    和連城路郵局招領以為送達，故已生合法送達效力，而駁回
    異議，嗣並經臺灣高等法院以95年度交抗字第504 號裁定抗
    告駁回等情，經本院依職權調閱前開卷宗核閱無訛，且有本
    院前開案卷影本在卷可佐，異議人再以前揭相同之理由提起
    本件異議，要屬無據；又況若異議人之實際住居所確有變更
    ，而其又另有原因不便異動設籍地址，應依道路交通安全規
    則第75條第1 款「汽車駕駛人之姓名、出生年、月、日、住
    址有變更者應填具異動登記書，檢同身分證或戶口名簿，向
    公路監理機關申請」之規定，向公路監理機關辦理申報變更
    登記，然異議人既自承其因積欠債務，故長年來均四處躲債
    ，經常不在家，有時甚至睡在車上以躲避債權人，白天均無
    人在家等情，足徵其明知己為躲避債務無法時常返家，本可
    依前揭規定指定其他送達地址以利送達，卻捨此不為，致附
    表所示之部分裁決書無法送達予異議人本人收受，因此而生
    之相關不利益，自應可歸責於其自身，異議人執上情抗辯，
    並不足採。
  (三)從而，原處分機關委託郵政機關所為之上開送達，自合於行
    政程序法關於文書送達之規定，故附表編號1 至10之文書已
    生合法送達之效力，至屬明確。異議人此部分之聲明異議因
    均已逾20日期間，顯然不合法律上之程式，且無從補正，核
    諸前揭說明，自應將該部分異議均駁回。
四、關於附表編號11部分：
  (一)按道路交通管理處罰條例第21條第1 項第2 款規定，汽車駕
    駛人，領有機器腳踏車駕駛執照，駕駛小型車者，處6,000
    元以上12,000元以下罰鍰，並當場禁止其駕駛。又按異議人
    行為時之修正前道路交通管理處罰條例第65條第1 項第1 款
    、第3 款之規定：汽車所有人、駕駛人違反道路交通管理，
    經主管機關裁決後逾15日未向管轄地方法院聲明異議，或其
    聲明異議經法院裁定確定，而不依裁決或裁定繳納罰鍰或不
    繳送汽車牌照、駕駛執照者，依左列規定處理之：一、經處
    分吊銷汽車牌照或駕駛執照者，由公路主管機關逕行註銷；
    三、罰鍰不繳者，按其罰鍰數額，易處吊扣汽車牌照或駕駛
    執照1 個月至3 個月；不依期限繳送汽車牌照或駕駛執照者
    ，吊銷其汽車牌照或駕駛執照。
  (二)經查，本件異議人主要係爭執附表編號1 所示原處分機關逕
    行註銷其駕駛執照處分送達之合法性，惟此部分處分之送達
    程序係合法送達，難謂其為違法裁決，業經本院認明如前，
    異議人未於94年11月5 日前繳送易處吊扣之駕駛執照，故於
    94年11月6 日起易處吊銷，並遭監理機關逕行註銷駕駛執照
    ，1 年內不得重新考領，此經原處分機關附表編號1 所示裁
    決之處罰主文記載明確，另異議人迄今尚未重新考領駕駛執
    照乙情，亦有交通部公路總局臺北區監理所98年10月1 日、
    100 年2 月10日函文暨隨函檢附之異議人汽車駕照基本資料
    吊扣銷歷史情況查詢結果、違規查詢報表各1 份在卷可按（
    見本院卷第54至60頁），足認異議人自94年11月6 日起其駕
    照已遭註銷。另查，異議人之機車駕照迄至100 年2 月8 日
    狀態正常，未遭註銷，此有100 年2 月8 日列印之異議人機
    車駕照基本資料1 紙附卷可稽（見本院卷第60頁），惟異議
    人於100 年1 月24日依然駕駛小型車，為警路檢查獲，有臺
    北市政府警察局北市警交字第AEW694838 號舉發違反道路交
    通管理事件通知單在卷可佐（見本院卷第29頁），可證異議
    人領有機器腳踏車執照駕駛小型車之違規事實堪予認定。
  (三)又按「一行為違反數個行政法上義務規定而應處罰鍰者，依
    法定罰鍰額最高之規定裁處。」行政罰法第21條第1 項定有
    明文。原舉發機關以異議人「駕照業經註銷，仍駕車」為由
    ，依道路交通管理處所條例第21條第1 項第4 款為舉發，而
    原處分機關認異議人「領有機器腳踏車駕駛執照，駕駛小型
    車」為由，依同條例第21條第1 項第2 款為裁罰，而本案異
    議人於上開時、地，僅領有機器腳踏車駕駛執照，又其所持
    有之小型車普通駕駛執照，業經吊銷而未主動繳送，經主管
    機關逕行註銷，未再行考照，卻仍駕駛本案小客車等情，已
    認明如前所述，是異議人於上開時地，應分別有上列兩項違
    規事實，原舉發機關及原處分機關對於舉發及裁罰所引用之
    事實及法條互有漏載，應予補充，然揆諸上開規定，異議人
    同一行為同時違反上開2 項行政法上義務，又上開2 項規定
    所應處之罰鍰均為相同，是原處分機關逕以交通管理處所條
    例第21條第1 項第2 款為裁罰異議人如上之罰鍰，裁罰之結
    論並無錯誤，自無庸予以撤銷，併予敘明。
  (四)從而，原處分機關審酌異議人違規情形，依道路交通管理處
    罰條例第21條第1 項第2 款之規定，對異議人如附表編號11
    之違規行為裁處6,000 元罰鍰，核無不當。本件此部分之異
    議亦無理由，同應予駁回。
五、據上論斷，應分別依道路交通事件處理辦法第17條、第18條
    ，裁定如主文。
中    華    民    國   100    年    4     月    6     日
                       交通法庭  法  官  鄭凱文
上列正本證明與原本無異。
如不服本裁定，應於裁定送達後五日內敘明抗告理由，向本院提
出抗告狀。
                                 書記官  陳筱惠
中    華    民    國   100    年    4     月    8     日
附表：
┌──┬──────┬──────┬──────┬──────┬──────┬─────┬───────┬────────┬──────────┐
│編號│ 裁決書字號 │ 裁決日期   │裁決書送達日│舉發通知單收│  違規時間  │違規地點  │違規事實及違反│舉發通知單單號  │得聲明異議期間之末日│
│    │            │            │期          │受日期      │            │          │法條          │                │                    │
├──┼──────┼──────┼──────┼──────┼──────┼─────┼───────┼────────┼──────────┤
│1   │北監自裁字裁│94年9 月21日│94年9 月23日│94年6 月1 日│94年6 月1 日│ 瑞光街   │行近行人穿越道│臺北市政府警察局│94年10月17日  星期一│
│    │40-AEB173034│            │(寄存送達)  │（本人簽收）│3 時2 分許  │          │，有行人穿越時│北市警交大字第  │（原末日為94年10月15│
│    │號          │            │            │            │            │          │，不暫停讓行人│AEB173034 號    │日星期六，故順延）  │
│    │            │            │            │            │            │          │先行通過者    │                │                    │
│    │            │            │            │            │            │          │（道路交通管理│                │                    │
│    │            │            │            │            │            │          │處罰條例第44條│                │                    │
│    │            │            │            │            │            │          │第1項第2款）  │                │                    │
├──┼──────┼──────┼──────┼──────┼──────┼─────┼───────┼────────┼──────────┤
│2   │北監自裁字裁│96年2月13日 │96年2月13日 │95年4 月25日│95年4 月25日│國道一號北│使用註銷駕駛執│內政部警政署國道│96年3 月6 日  星期二│
│    │40-Z00000000│            │（本人簽收）│（本人簽收）│21時20分許  │上7. 2公里│照駕車者      │公路警察局公警局│                    │
│    │號          │            │            │            │            │          │（道路交通管理│交字第Z00000000 │                    │
│    │            │            │            │            │            │          │處罰條例第21條│號              │                    │
│    │            │            │            │            │            │          │第1 項第6 款）│                │                    │
├──┼──────┼──────┼──────┼──────┼──────┼─────┼───────┼────────┼──────────┤
│3   │北監自裁字裁│96年2月13日 │96年2月13日 │95年10月11日│95年10月11日│康樂街    │駕駛執照業經註│臺北市政府警察局│96年3 月6 日  星期二│
│    │40-AEV109968│            │（本人簽收）│（本人簽收）│22時40分許  │          │銷仍駕駛小型車│北市警交字第    │                    │
│    │號          │            │            │            │            │          │（道路交通管理│AEV109968 號    │                    │
│    │            │            │            │            │            │          │處罰條例第21條│                │                    │
│    │            │            │            │            │            │          │第1 項第4 款）│                │                    │
├──┼──────┼──────┼──────┼──────┼──────┼─────┼───────┼────────┼──────────┤
│4   │北監自裁字裁│96年2月13日 │96年2月13日 │95年10月20日│95年10月20日│民權東路6 │駕駛執照業經註│臺北市政府警察局│96年3 月6 日  星期二│
│    │40-AGJ402921│            │（本人簽收）│（本人簽收）│8時22分許   │段        │銷仍駕駛小型車│北市警交大字第  │                    │
│    │號          │            │            │            │            │          │（道路交通管理│AGJ402921 號    │                    │
│    │            │            │            │            │            │          │處罰條例第21條│                │                    │
│    │            │            │            │            │            │          │第1 項第4 款）│                │                    │
├──┼──────┼──────┼──────┼──────┼──────┼─────┼───────┼────────┼──────────┤
│5   │北監自裁字裁│98年2月27日 │98年3 月5 日│97年6 月30日│97年6 月30日│國道三號北│駕駛執照業經註│內政部警察署國道│98年3 月27日  星期五│
│    │40-Z6A000105│            │ (寄存送達) │（本人簽收）│23時12分許  │上46 公 里│銷仍駕駛小型車│公路警察局公警局│                    │
│    │號          │            │            │            │            │          │（道路交通管理│交字第Z6A000105 │                    │
│    │            │            │            │            │            │          │處罰條例第21條│號              │                    │
│    │            │            │            │            │            │          │第1 項第4 款）│                │                    │
├──┼──────┼──────┼──────┼──────┼──────┼─────┼───────┼────────┼──────────┤
│6   │北監自裁字裁│98年6月15日 │98年6 月18日│98年1 月19日│98年1 月19日│松山路    │領有機器腳踏車│臺北市政府警察局│98年7 月10日  星期五│
│    │40-AEX623087│            │ (寄存送達) │（本人簽收）│12時33分許  │          │執照駕駛小型車│北市警交字第    │                    │
│    │號          │            │            │            │            │          │（道路交通管理│AEX623087 號    │                    │
│    │            │            │            │            │            │          │處罰條例第21條│                │                    │
│    │            │            │            │            │            │          │第1 項第2 款）│                │                    │
├──┼──────┼──────┼──────┼──────┼──────┼─────┼───────┼────────┼──────────┤
│7   │北監自裁字裁│99年2月10日 │99年2 月23日│當事人拒簽收│98年9 月18日│臺灣桃園機│領有機器腳踏車│內政部警政署航空│99年3 月16日  星期二│
│    │40-U00000000│            │ (寄存送達) │（已告知到案│6時45分許   │場第一航  │執照駕駛小型車│警察局航警交字第│                    │
│    │號          │            │            │時間及處所）│            │          │（道路交通管理│U00000000 號    │                    │
│    │            │            │            │            │            │          │處罰條例第21條│                │                    │
│    │            │            │            │            │            │          │第1 項第2 款）│                │                    │
├──┼──────┼──────┼──────┼──────┼──────┼─────┼───────┼────────┼──────────┤
│8   │北監自裁字裁│99年6月30日 │99年7 月6 日│99年3 月28日│99年3 月28日│國道三號北│領有機器腳踏車│內政部警政署國道│99年7 月28日  星期三│
│    │40-Z00000000│            │ (寄存送達) │（本人簽收）│21時24分許  │上53 公 里│執照駕駛小型車│公路警察局公警局│                    │
│    │號          │            │            │            │            │          │（道路交通管理│交字第Z00000000 │                    │
│    │            │            │            │            │            │          │處罰條例第21條│號              │                    │
│    │            │            │            │            │            │          │第1 項第2 款）│                │                    │
├──┼──────┼──────┼──────┼──────┼──────┼─────┼───────┼────────┼──────────┤
│9   │北監自裁字裁│99年10月8日 │99年10月19日│99年7月11日 │99年7 月11日│臺灣桃園機│領有機器腳踏車│內政部警政署航空│99年11月10日  星期三│
│    │40-U00000000│            │ (寄存送達) │（本人簽收）│13時35分許  │場第一航  │執照駕駛小型車│警察局航警交字第│                    │
│    │號          │            │            │            │            │          │（道路交通管理│U00000000 號    │                    │
│    │            │            │            │            │            │          │處罰條例第21條│                │                    │
│    │            │            │            │            │            │          │第1 項第2 款）│                │                    │
├──┼──────┼──────┼──────┼──────┼──────┼─────┼───────┼────────┼──────────┤
│10  │北監自裁字裁│100年1月21日│100 年1 月28│當事人拒簽收│99年10月4 日│臺灣桃園機│領有機器腳踏車│內政部警政署航空│100 年2 月21日星期一│
│    │40-U00000000│            │日          │（已告知到案│17時許      │場第一航  │執照駕駛小型車│警察局航警交字第│（原末日100 年2 月19│
│    │號          │            │(寄存送達)  │時間及處所）│            │          │（道路交通管理│U00000000 號    │日為星期六，故順延）│
│    │            │            │            │            │            │          │處罰條例第21條│                │                    │
│    │            │            │            │            │            │          │第1 項第2 款）│                │                    │
├──┼──────┼──────┼──────┼──────┼──────┼─────┼───────┼────────┼──────────┤
│11  │北監自裁字裁│100年3月7日 │100年3月7日 │100年1月24日│100 年1 月24│八德路、松│領有機器腳踏車│臺北市政府警察局│100 年3 月29日星期二│
│    │40-AEW694838│            │（本人簽收）│（本人簽收）│日10時38分許│信路      │執照駕駛小型車│北市警交字第    │                    │
│    │號          │            │            │            │            │          │（道路交通管理│AEW694838 號    │                    │
│    │            │            │            │            │            │          │處罰條例第21條│                │                    │
│    │            │            │            │            │            │          │第1 項第2 款）│                │                    │
└──┴──────┴──────┴──────┴──────┴──────┴─────┴───────┴────────┴──────────┘